【裁判字號】    92,判,1342
【裁判日期】    921003
【裁判案由】    營業稅
【裁判全文】
最  高  行  政  法  院  判  決                  九十二年度判字第一三四二號
    上  訴  人  弘宮大飯店有限公司
    代  表  人  甲○○
    被 上訴 人  財政部臺北市國稅局（承受臺北市稅捐稽徵處業務）
    代  表  人  張盛和
右當事人間因營業稅事件，上訴人對於中華民國九十一年三月二十六日臺北高等行政
法院九十年度訴字第三九八號判決，提起上訴，本院判決如左：
    主  文
上訴駁回。
上訴審訴訟費用由上訴人負擔。
    理  由
本件上訴人在原審起訴主張：被上訴人（承受業務前之台北市稅捐稽徵處，下同）認
定上訴人八十五年一月至八十八年四月間銷售勞務，短漏開統一發票並漏報銷售額計
新臺幣（以下同）二九、三八六、六九九元（不含稅），逃漏營業稅一、四六九、三
三五元，及八十五年度未依規定取得進項憑證金額計五三八、一六○元等事實，所據
者為上訴人之負責人甲○○之談話筆錄及檢舉人提出之帳單。但甲○○年事已高，不
明上訴人業務狀況，又不識字，其談話筆錄未經通譯，所載並不可信。而上訴人自八
十年起以電腦記帳，檢舉之帳單為手工記載，不能作為八十五年至八十八年違章之證
據。況該帳單既無上訴人所有之記載，且無每日收入支出明細，非流水日記帳，不足
證明上訴人之收支情形。被上訴人以之認定違章事實，違反證據法則。是被上訴人對
上訴人核定補徵所漏稅款一、四六九、三三五元，並按所漏稅額處五倍罰鍰計七、三
四六、六○○元（計至百元為止），及處以未依規定取得進項憑證金額五三八、一六
○元百分之五罰鍰計二六、九○八元，實為違誤。復查及訴願決定未予糾正，亦屬違
誤等語，求為撤銷原處分及訴願決定之判決。
被上訴人則以：上訴人之違章事實，經被上訴人提示檢舉人提供之帳簿資料影本予上
訴人之負責人甲○○，據甲○○坦承係上訴人每日收支狀況無誤。有甲○○之談話筆
錄及上訴人之帳簿資料可按，至臻明確。原處分並無不合等語，作為抗辯。
原審斟酌全辯論意旨及調查證據之結果，以：按「營業人銷售貨物或勞務，應依本法
營業人開立銷售憑證時限表規定之時限，開立統一發票交付買受人。」「營業人除本
法另有規定外，不論有無銷售額，應以每二月為一期，於次期開始十五日內，填具規
定格式之申報書，檢附退抵稅款及其他有關文件，向主管稽徵機關申報銷售額、應納
或溢付營業稅額。其有應納營業稅額者，應先向公庫繳納後，檢同繳納收據一併申報
。」「營業人有左列情形之一者，主管稽徵機關得依照查得之資料，核定其銷售額及
應納稅額並補徵之：一、．．．四、短報、漏報銷售額者。五、漏開統一發票或於統
一發票上短開銷售額者。」「納稅義務人，有左列情形之一者，除追繳稅款外，按所
漏稅額處一倍至十倍罰鍰，並得停止其營業：．．．三、短報或漏報銷售額者。」為
行為時營業稅法第三十二條第一項前段、第三十五條第一項、第四十三條第一項第四
款及第五款、第五十一條第三款所明定。又「營利事業依法規定．．．應自他人取得
憑證而未取得．．．應就其．．．未取得憑證．．．經查明認定之總額，處百分之五
罰鍰。」為稅捐稽徵法第四十四條所規定。本件被上訴人認定上訴人於八十五年一月
至八十八年四月間銷售勞務，短漏開統一發票並漏報銷售額計二九、三八六、六九九
元（不含稅），逃漏營業稅一、四六九、三三五元，另未依規定取得進項憑證金額計
五三八、一六○元，乃核定補徵所漏稅款一、四六九、三三五元，並按所漏稅額處五
倍罰鍰七、三四六、六○○元，另按未依規定取得進項憑證金額五三八、一六○元處
百分之五罰鍰計二六、九○八元。經查上訴人公司負責人甲○○於八十八年七月二十
一日，由其記帳人員柯金古陪同至被上訴人處接受談話，經被上訴人所屬稅務員提示
檢舉人提供之帳單影本予甲○○辨認，甲○○坦承係上訴人每日收支狀況無誤，並承
認有漏開統一發票、逃漏營業稅及未依規定取得憑證之違章等情，此不惟有經上訴人
及柯金古簽名之談話筆錄附在原處分卷可稽，並經證人即被上訴人所屬稅務員蔡善明
到庭證述屬實，上訴人違章事證明確。被上訴人核定補稅，並科處罰鍰，揆諸前揭規
定，並無不合。復查決定未予變更，訴願決定予以維持，亦無不合等情，因而駁回上
訴人之訴。
經查甲○○至被上訴人處接受問話時，係由被上訴人承辦人員蔡善明發問及筆錄。蔡
善明以國語發問，甲○○以台語回答，雖無通譯，然甲○○聽得懂國語，蔡善明聽得
懂台語，已經原審於九十一年二月二十一日準備程序中訊問證人蔡善明。並據被上訴
人訴訟代理人陳述，甲○○在庭訊時聞法官問話及證人回答均使用國語，卻私自頻頻
反應，不是聽不懂國語，及上訴人之訴訟代理人陳述，問答之間，甲○○聽得懂等情
，足以為證。是難認為談話之間有溝通不良之情事。又甲○○接受問話之前，已曾先
至被上訴人處，由蔡善明央請同事曾錦煙以台語為之說明案情，因故改期，至接受談
話該次，則由原為上訴人公司記帳之柯金古陪同前往，蔡善明問話完了後，筆錄由甲
○○與柯金古一起看，一起簽名等情，分別經證人蔡善明、曾錦煙、柯金古於同上準
備程序中證述無誤，則原判決以筆錄為證，實無違誤。又查原處分卷附檢舉人提供之
帳簿影本，記載每日收、支及餘額，按月總計收入、支出及盈餘，又蓋有上訴人之負
責人甲○○之印章確認，甲○○於接受問話時，審視之後陳稱係上訴人之收支狀況無
誤，承認上訴人確有漏開發票及未依規定取得憑證之事。被上訴人遂按該帳簿所載每
日營業收入、支出之合計，採總加總減方式，與上訴人同期間已申報之營業稅銷項及
減項金額比較，核認其漏開發票漏報銷售額及未依規定取得進項憑證之金額，並非無
據，原判決認應予以維持，亦無違誤。上開帳簿影本係檢舉人檢舉上訴人公司漏稅之
資料，依上訴人之負責人甲○○之談話筆錄，亦承認為上訴人公司之收支帳，自與甲
○○個人或其獨資經營之弘宮酒店無關，上訴人於上訴後始提出甲○○獨資經營弘宮
酒店之事證，指原判決未予調查區辨，為違法云云，並不可採。原判決未詳說明甲○
○之談話筆錄及檢舉人提供之帳簿影本，足以供認定上訴人有違法事實之理由，雖有
未備，惟參酌本院上述說明，原判決所為認定實屬正當，其結論並無不合，仍應予以
維持。上訴意旨指摘原判決違誤，求予廢棄，難認有理由，應予駁回。
據上論結，本件上訴為無理由，依行政訴訟法第二百五十五條、第九十八條第三項前
段，判決如主文。
中    華    民    國    九十二      年      十        月      三        日
                    最 高 行 政 法 院  第 一 庭
                                審 判 長 法  官      黃  綠  星
                                         法  官      黃  合  文
                                         法  官      蔡  進  田
                                         法  官      黃  璽  君
                                         法  官      廖  宏  明
右  正  本  證  明  與  原  本  無  異
                                         法院書記官  邱  彰  德
中    華    民    國    九十二      年      十        月      三        日


司法院資訊處製作；財團法人民間司法改革基金會備份。
